臺灣高等法院高雄分院民事判決　九十二年度上易字第二四○號
　　　上　訴　人　甲○○
　　　訴訟代理人　林玉芬律師
　　　複　代理人　郭家駿律師
　　　上　訴　人　乙○○
當事人間請求損害賠償事件，兩造均對於民國九十二年七月十一日臺灣高雄地方法院
九十二年度訴字第一二五一號第一審判決提起上訴，本院於民國九十三年九月二日言
詞辯論終結，判決如下：
      主      文
原判決關於駁回甲○○後開第二項之訴部分，暨訴訟費用之裁判均廢棄。
乙○○應再給付甲○○新台幣貳拾伍萬貳仟壹佰肆拾柒元及自九十二年五月八日起至
清償日止，依週年利率百分之五計算之利息。
甲○○其餘上訴駁回。
乙○○之上訴駁回。
第一、二審訴訟費用，由乙○○負擔五分之三，餘由甲○○負擔。
      事實及理由
甲、程序部分：上訴人乙○○未於言詞辯論期日到場，核無民事訴訟法第三百八十六
　　條各款所列情形，爰依上訴人甲○○之聲請，由其一造辯論而為判決。
乙、實體部分：
一、上訴人甲○○起訴主張：上訴人乙○○於民國九十一年十一月二十五日二時四十
　　分許，酒後駕駛牌照號碼ＹＲ－三八三五號自用小客車，於行經高雄市○○區○
　　○路與大順二路交岔口時，闖紅燈致撞及甲○○所駕車牌號碼ＺＬ－五０三九號
　　自用小客車，致甲○○所有前揭自用小客車毀損，估價修理費用新台幣（下同）
　　九十七萬七千二百八十元，因乙○○之過失致甲○○車輛毀損，爰依民法第一百
　　八十四條第一項前段、第二項及同法第一百九十一之二、第一百九十六條規定，
　　請求乙○○如數賠償及自起訴狀繕本送達翌日起算之法定利息。並陳明願供擔保
　　，請准宣告假執行（原審判決乙○○應給付甲○○三十七萬七千八百五十三元及
　　自九十二年五月八日起算之法定利息，駁回甲○○其餘請求；兩造各就其敗訴部
　　分提起上訴）。於本院聲明：(一)原判決不利於甲○○部分廢棄。(二)右廢棄部分，
　　乙○○應再給付甲○○五十九萬九千四百二十七元及自九十二年五月八日起算之
　　利息。
    (三)乙○○之上訴駁回。
二、上訴人乙○○未於言詞辯論期日到場，據其前到場辯稱：伊當時確實酒精濃度過
    高，但未闖紅燈，當時是甲○○超速撞擊伊所駕駛車輛，甲○○所述九十幾萬車
    損不實在等語。於本院聲明：(一)原判決不利於乙○○部分廢棄。(二)右廢棄部分，
    甲○○在第一審之訴駁回。(三)甲○○之上訴駁回。
三、甲○○主張：乙○○酒後駕駛牌照號碼ＹＲ－三八三五號自用小客車，行經高雄
    市○○區○○路與大順二路交岔口時，與甲○○所駕駛所有牌照號碼ＺＬ－五０
    三九號自用小客車相撞，致甲○○所有前揭自用小客車損壞之事實，有汽（機）
    車各項異動登記表、汽機車過戶登記書等為佐，且為乙○○所不爭執，復經本院
    依職權調閱之九十二年交易字第一九二號交通事件卷宗內高雄市○○○○○道路
    交通事故調查報告表、交通事故談話記錄表、照片等可憑，自應認為真實。本件
    爭執點為：(一)乙○○有無過失？(二)甲○○請求之損害額是否合理？(三)有無過失相
    抵之適用？本院判斷意見如下：
  (一)按因故意或過失，不法侵害他人之權利者，負損害賠償責任；故意以背於善良風
    俗之方法，加損害於他人者亦同；違反保護他人之法律，致生損害於他人者，負
    賠償責任，但能證明其行為無過失者，不在此限，民法第一百八十四條定有明文
    。又汽車行駛至交岔路口，其行進、轉彎應遵守燈光號誌之指示；飲酒後其吐氣
    所含酒精成分超過每公升０‧二五毫克以上者，不得駕駛汽車；紅燈表示禁止通
    行，車輛不得超越停止線或進入路口，道路交通安全規則第一百零二條第一項第
    一款、第一百十四條第二款；道路交通標誌標線號誌設置規則第二百零六條第一
    項第五款第一目亦分別有明定。查本件車禍前，甲○○駕駛車輛沿高雄市○○路
    由北向南行駛，行經大順路及建功路口時，大順路南北方向交通號誌為綠燈，有
    高雄市政府警察局舉發違反道路交通管理事件通知單一份、相片二幀在卷可稽（
    見原審卷第四○、四一頁），足認甲○○當時確係綠燈通過路口處，而乙○○係
    駕車沿建功路由東向西行駛，於前述路口左轉進入南向大順路，其行進方向與甲
　　○○方向正好成九十度垂直交岔，依經驗法則同一路口之燈號號誌不可能均為綠
　　燈，甲○○當時行進之大順路南北方向既為綠燈，乙○○通行經過之建功路東西
　　向燈號自應為紅燈，是乙○○所辯未闖紅燈，顯與事實不符，不足採信。而乙○
　　○身為汽車駕駛人，對於紅燈不得行使之規定自無不知之理，其應注意，且依車
　　禍現場所攝甲○○車輛超速之違規相片所示，當時時間雖晚，路口光線尚佳，路
　　面乾燥，乙○○並無不能注意之情形，竟未注意而違反紅燈不得行駛之規定，駛
　　入路口左轉而撞及甲○○所有車輛，是乙○○對於系爭車禍之發生有所過失，甚
　　為明顯。再者，乙○○車禍後測得吐氣所含酒精濃度為每公升０‧七三毫克，有
　　酒精測試值表一份附卷可證（見刑事警訊卷第八頁），且為乙○○所不爭執，亦
　　堪認定，乙○○駕車時吐氣所含酒精濃度既已超過每公升０‧二五毫克之規定，
　　而前述飲酒一定程度後不得駕駛汽車之規定，立法目的除在保護駕駛人外，主要
　　在保障其他用路人之用路安全，堪認係保護他人之法律，乙○○既有違反，依前
　　開民法第一百八十四條第二項規定，當應推定乙○○對於系爭車禍所致甲○○之
　　損害有所過失，而乙○○復未能反證證明其無過失，尤應認系爭車禍之發生，乙
　　○○有過失，高雄市政府交通局車輛行車事故鑑定委員會鑑定意見亦同，有該會
　　九十二年三月六日高市車鑑字第０九二０００一一００號函在卷足參（見原審雄
　　卷第八至十頁）。乙○○既違反道路交通安全規則之規定，駕車過失撞擊甲○○
　　祥所有車輛，造成甲○○所有車輛之損壞，乙○○駕車過失之行為與甲○○所受
　　損害間有因果關係，甲○○依侵權行為之法律關係，請求乙○○負損害賠償責任
　　，洵屬正當。
  (二)按不法毀損他人之物者，依民法第一百九十六條規定，應向被害人賠償其物因毀
    損所滅少之價額，並非賠償修理其物所實際支出之修理費。故物被不法毀損後，
    僅須其物之價額減少，即須賠償其所減少之價額。至其物有無修理？及其修理費
    有無實際支出？在所不問。此為民法第二百十三條第一項所謂之法律另有規定，
    自應適用該另有之規定辦理，最高法院七十二年度台上字第三七九二號裁判意旨
    可參。本件甲○○所有牌照號碼ＺＬ－五０三九號自用小客車之修復費用，計更
    換零件費用七十五萬七千二百八十元、工資二十二萬元，有富升汽車保養廠結帳
    明細表可佐，並經證人即富升保養廠員工王承熱到庭證稱：確實是我們公司出具
    的明細表，已經全部修理完畢，費用共九十七萬七千二百八十元，該款車新車是
    二百八十幾萬，是四一七三ＣＣ的，所以價值這麼高，這台車是一九九七年出廠
    ，甲○○無力支付修車費用，已經將車子以九十五萬元賣給公司，抵付修理費用
    ，雙方未再支付任何款項等語（見原審卷第三二、三三頁）；又系爭車輛為ＮＩ
    ＳＳＡＮ，ＩＮＦＩＮＩＴＩ，Ｑ四五、八十六年五月出廠，同年九月十七日領
    照使用，有行車執照在卷可證（見原審卷第四九頁），是系爭車輛自前揭領照使
    用時，計算至本件車禍發生之九十一年十一月二十五日止，合計已使用四年四月
    又十九日；本院檢送系爭車輛維修歷史表，請求中華民國汽車鑑價協會鑑定系爭
    車輛於系爭車禍事故發生日之價值，經該協會鑑定後認定系爭車輛當時市場買賣
    成交價約七十萬元左右，有該協會九十三年六月十五日（九三）汽鑑會字第○一
    三號函足憑（見本院卷第九○至九二頁），則系爭車輛於車禍事故時之市價顯然
    低於前述九十餘萬元之修復費用，則甲○○以系爭車輛之所有權抵償修復費用，
    尚無不合。然系爭車輛當時之市價既僅為七十萬元，應認甲○○因系爭車禍所受
    之損害僅為七十萬元。
  (三)又損害之發生或擴大，被害人與有過失者，法院得減輕賠償金額或免除之，民法
    第二百十七條定有明文。此項規定之目的，在謀求加害人與被害人間之公平，故
    在裁判上法院得以職權減輕或免除之，最高法院八十五年台上字第一七五六號判
    例意旨參照。查本件因乙○○酒後駕駛並擅闖紅燈而肇事，業如前述。而行車速
    度，依標誌或標線之規定，無標誌或標線者，應依左列規定：(一)在市區道路，時
    速不得超過五○公里，在郊外道路時速不得超過六○公里。但在未劃設車道線或
    行車分向線之道路，市區時速不得超過三○公里，郊外時速不得超過四○公里，
    道路交通安全規則第九十三條第一項第一款亦明定。交通事故之發生，常因車行
    速度過快所致，車行速度如能放慢，其反應時間相對較長，事故發生之機會相對
    減低，從而車輛駕駛人應注意車行速度，除避免對他人造成危害外，亦可防免自
    己因交通事件受害，或防止因交通事件受害時損害之擴大，如竟超速行駛，即便
    發生車禍受有損害時，已遵循其他相關之一切交通法規，仍應認對於損害之發生
    或擴大與有過失。本件甲○○駕駛車輛沿大順路由北往南行駛經過建功路路口時
    ，車行速度為每小時六十六公里，超過行車速限每小時五十公里，有前述卷附相
    片二幀及高雄市政府舉發違反道路交通管理事件通知單可考，且為甲○○所不爭
    ，是本件車禍雖肇因於乙○○闖紅燈及酒後駕車，惟甲○○超速駕駛應認對於損
    害之發生及擴大與有過失，審酌乙○○擅闖紅燈並酒後駕車，過失情形嚴重，甲
　　○○駕駛車輛雖有超過速限，相較情節甚輕微，認減輕賠償金額以十分之一為恰
　　當，則乙○○應賠償甲○○之車輛損害為六十三萬元（700000X9/10=630000）。
四、從而，甲○○本於侵權行為損害賠償之法律關係，請求乙○○賠償之金額在六十
    三萬元範圍內，及自起訴狀繕本送達翌日即九十二年五月八日起至清償日止，按
    週年利率百分之五計算法定利息之範圍內，即屬正當，應予准許。逾此範圍之請
    求，為無理由，應予駁回。原審僅判決乙○○應給付甲○○三十七萬七千八百五
    十三元及其利息，尚有二十五萬二千一百四十七元及其利息部分為應准許部分，
    原審就該部分為甲○○敗訴之判決，尚有未洽，上訴意旨求予廢棄改判，為有理
    由，應由本院予以廢棄，改判如主文第二項所示。至於甲○○請求不應准許部分
    及原審命乙○○給付部分，原判決分別為甲○○、乙○○敗訴之判決，經核於法
    並無不合，上訴意旨求予廢棄改判，為無理由，皆應駁回其上訴。
五、據上論結，本件甲○○之上訴為一部有理由，一部無理由，乙○○之上訴為無理
    由，依民事訴訟法第四百五十條、第四百四十九條第一項、第七十九條、第七十
    八條、第四百六十三條、第三百八十五條第一項前段，判決如主文。
中　　　華　　　民　　　國　　九十三　　年　　　九　　　月　　　九　　　日
                                                民事第二庭
~B1審判長法　官　簡色嬌
~B2      法　官　沈建興
~B3      法　官　陳真真
正本係照原本作成。
不得上訴。
中　　　華　　　民　　　國　　九十三　　年　　　九　　　月　　　九　　　日
~B法院書記官　高惠珠
